【裁判字號】    98,易,2468
【裁判日期】    980930
【裁判案由】    竊盜等
【裁判全文】
臺灣臺中地方法院刑事判決              98年度易字第2468號
公  訴  人  臺灣臺中地方法院檢察署檢察官
被      告  乙○○
                    （現於臺灣臺中監獄執行中）
上列被告因竊盜等案件，經檢察官提起公訴（98年度偵字第12950號）
，本院判決如下：
    主    文
乙○○共同對於公務員依法執行職務時，施強暴，累犯，處有期
徒刑肆月，如易科罰金，以新臺幣壹仟元折算壹日。
被訴竊盜部分無罪。
    犯罪事實
一、乙○○前因施用毒品案件，經本院以民國93年訴字第706 號
    判處各有期徒刑6 月、有期徒刑9 月，定應執行刑有期徒刑
    1 年2 月確定；又因搶奪及贓物贓物案件經本院各判處有期
    徒刑1 年1 月、有期徒刑3 月，定應執行刑為有期徒刑1 年
    2 月確定，而前開案件再經定應執行刑為有期徒刑2 年3 月
    。復因竊盜案件，經本院判處有期徒刑1 年3 月確定；再因
    施用毒品案件經本院以93年訴字第1349號各判處有期徒刑9
    月、有期徒刑6 月，定應執行刑為有期徒刑決1 年2 月確定
    ，而上開有期徒刑1 年3 月、有期徒刑9 月、有期徒刑6 月
    ，嗣經本院以96年聲減字第2193號各減為有期徒刑7 月15日
    、有期徒刑4 月15日、有期徒刑3 月，定應執行刑1 年2 月
    確定，經接續執行，於96年8 月19日縮刑期滿執行完畢。詎
    猶不知悔改，明知車牌號碼X8-5919 號自小客車，係羅國彰
    （已死亡）於98年5 月17日下午10時許至翌日上午6 時40分
    許期間之某時，在臺中市○區○○○街1 號前所竊得之贓物
    ，仍於98年5 月18日下午8 時10分許，自羅國彰處收受上開
    自小客車供代步使用（乙○○收受贓物部分，未據檢察官起
    訴）。迨於98年5 月20日下午8 時30分許，乙○○駕駛上開
    自小客車搭載羅國彰，行經臺中縣東坑路633 號前，因臺中
    縣警察局東勢分局偵查隊分隊長鄧延平等人查得該自小客車
    為贓車，而率同員警陳建穎、許進寶等人分別駕駛3492-LC
    號、X8-5919 號偵防車前後包夾，並均下車示警欲依法對該
    車之使用人實施盤查時，乃乙○○、羅國彰為避免遭盤查逮
    捕，明知陳建穎等人係依法執行勤務之公務員，竟基於妨害
    公務之犯意聯絡，由乙○○駕駛上開自小客車加速衝撞對渠
    等執行逮捕職務之陳建穎等員警，以此方式對於依法執行職
    務之公務員施強暴，幸該等員警閃避得宜而未受傷，乙○○
    則駕駛上開自小客車趁隙逃逸。嗣經警駕車在後追逐，並開
    槍示警而擊中該自小客車輪胎後，始在臺中縣東勢鎮○○路
    與中和巷口，順利逮捕乙○○，羅國彰則因中彈倒地，經送
    醫後不治身亡。
二、案經臺中縣警察局東勢分局報告臺灣臺中地方法院檢察署檢
    察官偵查起訴。
    理    由
壹、程序方面：
    按被告以外之人於審判外之言詞或書面陳述，除法律有規定
    者外，不得作為證據；又被告以外之人於審判外之陳述，雖
    不符前4 條之規定，而經當事人於審判程序同意作為證據，
    法院審酌該言詞陳述或書面陳述作成時之情況，認為適當者
    ，亦得為證據。當事人、代理人或辯護人於法院調查證據時
    ，知有第159 條第1 項不得為證據之情形，而未於言詞辯論
    終結前聲明異議者，視為有前項之同意，刑事訴訟法第159
    條第1 項、第159 條之5 分別定有明文。查被告乙○○及檢
    察官對於本院下列所引用之其他各項證據之證據能力，於言
    詞辯論終結前，均無何異議，本院審酌該等證據作成時之情
    況，並無不法取證情事，作為證據，應無不當，依前開說明
    ，該等人證、書證，均有其證據能力，自均得為證據。
貳、實體部分：
甲、有罪部分：
一、上揭犯罪事實，業據被告乙○○於警、偵訊及本院審理時坦
    承不諱，並有員警鄧延平之職務報告、現場圖及現場照片（
    見警卷第1 至2 頁、字22至23頁）附卷可證，足認被告上開
    任意性之自白確與事實相符，堪以採信。本案事證明確，被
    告前揭犯行堪予認定，應依法論科。
二、核被告所為，係犯刑法第135 條第1 項之對於執行職務公務
    員施以強暴罪。被告與羅國彰間，就上開犯行，有犯意聯絡
    及行為分擔，依刑法第28條之規定，為共同正犯。公訴意旨
    此部分漏未論及共同正犯部分，本院應予補充。又被告雖同
    時對執行職務之員警陳建穎等人施以強暴，惟被害之國家法
    益仍係單一，應仍為單純一罪。再被告前因施用毒品案件，
    經本院以93年訴字第706 號判處各有期徒刑6 月、有期徒刑
    9 月，定應執行刑有期徒刑1 年2 月確定；又因搶奪及贓物
    贓物案件經本院各判處有期徒刑1 年1 月、有期徒刑3 月，
    定應執行刑為有期徒刑1 年2 月確定，而前開案件再經定應
    執行刑為有期徒刑2 年3 月。復因竊盜案件，經本院判處有
    期徒刑1 年3 月確定；再因施用毒品案件經本院以93年訴字
    第1349號各判處有期徒刑9 月、有期徒刑6 月，定應執行刑
    為有期徒刑決1 年2 月確定，而上開有期徒刑1 年3 月、有
    期徒刑9 月、有期徒刑6 月，嗣經本院以96年聲減字第2193
    號各減為有期徒刑7 月15日、有期徒刑4 月15日、有期徒刑
    3 月，定應執行刑1 年2 月確定，經接續執行，於96年8 月
    19日縮刑期滿執行完畢，有臺灣臺中地方法院檢察署刑案資
    料查註紀錄表、臺灣高等法院被告前案紀錄表在卷可考，其
    受徒刑執行完畢5 年內故意再犯本件有期徒刑以上之罪，屬
    累犯，應依刑法第47條第1 項規定，加重其刑。爰審酌被告
    對依法執行職務之員警絲毫不予尊重，恣意對警員施以強暴
    行為，藐視公權力之執行，妨害國家公務之進行，及其素行
    ，犯罪之動機、目的、手段、犯罪後坦承犯行等一切情狀，
    量處如主文所示之刑，並諭知易科罰金之折算標準，以資懲
    儆。
乙、無罪部分：
一、公訴意旨略以：被告意圖為自己不法之所有，於98年5 月17
    日下午10時許至翌日上午6 時40分許期間之某時，以不詳之
    方法，在臺中市○區○○○街1 號前，竊取當時停放在該處
    為明時實業股份有限公司所有、由廖淑滿所使用之車牌號碼
    X8-5919 號自小客車，得手後，復於98年5 月20日下午8 時
    30分許，駕駛上開自小客車為警查獲，因認被告涉犯刑法第
    320 條第1 項之竊盜罪嫌。
二、按犯罪事實應依證據認定之，無證據不得認定其犯罪事實；
    又不能證明被告犯罪，應諭知無罪之判決，刑事訴訟法第15
    4 條第2 項及第301 條第1 項前段分別定有明文。又按刑事
    訴訟法上所謂認定犯罪事實之證據，係指足以認定被告確有
    犯罪行為之積極證據而言，如未能發現相當證據或證據不足
    以證明，自不能以推測或擬制之方法，以為裁判基礎，最高
    法院29年上字第3105號及40年臺上字第86號分別著有判例；
    而認定不利於被告之事實，須依積極證據，苟積極證據不足
    為不利被告之認定時，即應為有利於被告之認定，更不必有
    何有利之證據，亦有最高法院30年上字第816 號判例可資參
    照。若證據資料在經驗科學上或論理法則上尚有對被告較為
    有利之存疑，而無從依其他客觀方法排除此項合理之可疑，
    即不得以此資料作為斷罪之基礎，且刑事訴訟制度受「倘有
    懷疑，則從被告之利益為解釋」、「被告應被推定為無罪」
    之原則所支配，故得為訴訟上之證明者，無論為直接或間接
    證據，須客觀上於一般人均不致有所懷疑而達於確信之程度
    者，始可據為有罪之認定，倘其證明尚未達於「確信」之程
    度，而有合理可疑存在時，即難據以為被告不利認定，換言
    之，在法律判斷上，即不能為被告有罪之認定。
三、公訴人認被告涉有上揭竊盜犯行，無非係以證人即被害人廖
    淑滿於警詢之指訴、車輛協尋電腦輸入單、搜索、扣押筆錄
    、失車案件基本資料、車籍查詢基本資料詳細畫面、贓物領
    據保管單各1 紙及現場照片4 張，為其主要論據。訊據被告
    堅詞否認有何竊盜行為，辯稱：上開自小客車並非伊所偷竊
    ，而係羅國彰竊取後，駕駛該自小客車前往伊家中，始告知
    該自小客車為竊得之贓車，並交由伊駕駛等語。
四、經查：
  (一)上揭車牌號碼X8-5919 號自小客車為明時實業股份有限公司
    所有，由廖淑滿所使用，而於98年5 月17日下午10時許，停
    放在臺中市○區○○○街1 號前，嗣於98年5 月18日上午6
    時40分許發現失竊之事實，固據證人即被害人廖淑滿於警詢
    證述明確（見警卷第8-1 至9 頁），並有車輛協尋電腦輸入
    單、失車案件基本資料及車籍查詢基本資料詳細畫面各1 份
    （見警卷第10頁、第17至19頁）附卷可稽，而堪認定。惟細
    繹證人廖淑滿於警詢時所為之陳述，並未證述聞見被告於上
    揭時、地竊取前開自小客車等情，是證人廖淑滿於警詢時之
    證詞，及前開車輛協尋電腦輸入單、失車案件基本資料、車
    籍查詢基本資料詳細畫面等，尚均不足據以認定被告涉有上
    開竊盜之犯行。
  (二)又臺中縣警察局東勢分局搜索、扣押筆錄及扣押物品目錄表
    ，充其量僅足證明被告於98年5 月20日下午8 時30分許，在
    臺中縣東勢鎮○○路663 行前為警查獲時，確駕駛上開被害
    人廖淑滿遭竊之自小客車之事實；而贓物認領保管單1 紙及
    查獲照片4 張，亦分別僅足以證明前開自小客車確係被害人
    廖淑滿於上揭時、地失竊之物品，且業經被害人領回，以及
    前開照片4 張所攝上開自小客車為警查獲時之外觀、被告為
    警查獲時之狀況，但均無從據以認定被告涉有上揭竊盜之犯
    行。
  (三)按刑事訴訟法第154 條第2 項規定，犯罪事實應依證據認定
    之，無證據不得認定犯罪事實，此一證據裁判及禁止推定罪
    狀原則，並非僅為被告個人之訴訟利益而設，尤其重在發現
    真實以求國家刑罰權之正確行使，若無足可證明被告從事犯
    罪構成要件行為之積極證據，無論假定某一被告犯罪行為，
    而令其自證無罪，藉以過濾及鎖定特定犯罪人，或推測被告
    涉及某項罪名，而依其自辯過程，蒐求該被告生活經歷資料
    ，藉以判斷其究竟有無構成特定犯罪，俱非法之所許。本件
    被告於上開自小客車失竊以後，雖持有上開自小客車，已如
    前述，惟持有贓物，在社會生活經驗上，合理之原因不一而
    足，無從僅以被告持有贓物之事實，忖度被告取得贓物之來
    源，且縱令被告係以竊盜、搶奪、強盜、詐欺、侵占而持有
    ，或因收受、搬運、故買贓物等犯罪行為而持有，所涉犯罪
    構成要件各不相同，亦不能因被告否認持有並未交待來源、
    對於來源交待不清或拒絕交待，或交待來源與失竊情節不符
    而任意推定，致有違刑事訴訟法證據裁判及禁止推定罪狀原
    則。本件並無積極證據足資證明上開自小客車確為被告所竊
    取，自難僅憑被告持有上開自小客車等情，即憑主觀之推想
    ，將一般經驗上有利被告之其他合理情況逕予排除，遽論以
    竊盜之罪責。公訴人徒以被告持有上開自小客車，即以推測
    或擬制之方法，推認被告於前揭時地竊取上開自小客車，涉
    有竊盜之犯行云云，尚嫌速斷。
  (四)公訴人復雖以被告既辯稱上開自小客車為羅國彰所竊取，並
    非其所竊取，則被告豈有於98年5 月20日下午8 時30分員警
    圍捕並對空鳴槍之際，仍冒險駕駛上開自小客車衝撞員警之
    可能，且被告於警詢時自承曾與羅國彰共同竊取檳榔，則對
    於行竊風險較高之竊車行為，羅國彰豈有未讓被告跟隨以提
    供協助之理，是被告前開所辯，顯然不符常情，而謂被告涉
    有前揭竊盜犯行云云。然被告於警詢、偵查中及本院審理時
    均一致供稱上開自小客車為羅國彰所竊取，其事前並不知情
    ，且坦承羅國彰於交付上開自小客車供其駕駛時，有告知該
    自小客車為贓車等語，而羅國彰雖業已死亡，致無從查證被
    告前揭所述是否屬實，但縱依被告上開供述，被告所為亦已
    構成收受贓物犯行，則其與羅國彰為免遭警盤查逮捕，而冒
    險駕車衝撞員警，即非無可能，況依上述，我刑事訴訟採無
    罪推定原則，被告本無自證無罪之義務，自無從僅因被告所
    辯不能成立或不實在，即遽為有罪之判決。又被告即使曾自
    承與羅國彰共同竊取檳榔，素行不良，惟此亦非可資為認定
    被告犯本件竊盜犯行之積極證據。
  (五)綜上所述，本件公訴人所舉之證據，未達於通常一般之人均
    不致有所懷疑，而得確信其為真實之程度，不足以認定被告
    竊盜罪行。此外，復查無其他證據足資證明被告有竊盜之行
    為，既不能證明被告犯罪，揆諸上揭說明，依法應予諭知無
    罪。至被告持有上開自小客車，涉犯收受贓物之罪嫌，自應
    由檢察官另行偵辦，附此敘明。
據上論斷，應依刑事訴訟法第299 條第1 項前段、第301 條第1
項，刑法第135 條第1 項、第28條、第47條第1 項、第41條第1
項前段，刑法施行法第1 條之1 第1 項、第2 項前段，判決如主
文。
本案經檢察官甲○○到庭執行職務。
中    華    民    國    98    年    9     月    30    日
                  刑事第十七庭  法  官  劉惠娟
以上正本證明與原本無異。
如不服本判決應於收受判決後10日內向本院提出上訴書狀，並應
敘述具體理由；其未敘述上訴理由者，應於上訴期間屆滿後20日
內向本院補提理由書（均須按他造當事人之人數附繕本）「切勿
逕送上級法院」。
                                書記官  童淑芬
中    華    民    國    98    年    9     月    30    日


司法院資訊處製作；財團法人民間司法改革基金會備份。
